【裁判字號】    89,上訴,2287
【裁判日期】    891108
【裁判案由】    違反臺灣地區與大陸地區人民關係條例
【裁判全文】
臺灣高等法院臺中分院刑事判決                  八十九年度上訴字第二二八七號
    上  訴  人
    即  被  告  丙○○
                甲○○
    共      同
    選任辯護人  許漢鄰
右列上訴人等因違反臺灣地區與大陸地區人民關係條例案件，不服臺灣臺中地方法院
八十九年度訴字第二三五０號中華民國八十九年十一月八日第一審判決（起訴案號：
臺灣臺中地方法院檢察署八十九年度偵字第一三九二二號），提起上訴，本院判決如
左：
      主  文
上訴駁回。
      事  實
一、丙○○曾因違反漁業法案件，被判處有期徒刑十月確定，甫於民國（下同）八十
    八年四月二十日執行完畢。其為台中縣籍「昇長發三號」漁船之船長，而甲○○
    則係該「昇長發三號」漁船之船員。丙○○、甲○○二人於八十九年八月七日凌
    晨二時許，駕駛該漁船報關出港，並於同日（七日）凌晨三時許將該漁船駛至台
    中縣梧棲港外之海上船屋接駁合法僱用之大陸漁工李子風上船出海作業捕魚，詎
    其二人均明知大陸地區人民非經申請核准不得進入台灣地區，竟基於犯意之聯絡
    ，共同於八十九年八月八日將該大陸漁工（即大陸地區人民）李子風藏匿於該漁
    船之機艙內，旋將該漁船駛入台中縣梧棲漁港碼頭，擬使李子風非法上岸進入台
    灣地區。嗣於同日（八日）下午二時三十五分許，經海岸巡防署中部地區巡防局
    第三海岸巡防總隊三三大隊（下稱海巡三三大隊）與台中梧棲漁港安檢所在該漁
    船之機艙內查獲李子風。
二、案經海巡三三大隊移送台灣台中地方法院檢察署檢察官偵查起訴。
      理  由
一、訊據上訴人即被告丙○○、甲○○對於右揭擔任「昇長發三號」漁船之船長、船
    員，共同駕駛該漁船報關出港，並至梧棲港外之海上船屋接駁大陸漁工李子風上
    船出海作業捕魚後，將該漁船駛返台中縣梧棲漁港碼頭時，被海巡三三大隊與台
    中梧棲漁港安檢所在其漁船機艙內查獲李子風之事實，坦承不諱。惟皆二人皆矢
    口否認有何違反臺灣地區與大陸地區人民關係條例之犯行，辯稱：因李子風身體
    不舒服，想要入港看病，伊等曾在外海用對講機向台中漁業服務台呼叫，可能對
    講機收訊不好，服務台並未回應，伊等就直接把李子風載進漁港，但還來不及向
    海巡人員報告，海巡人員便上船檢查云云。
二、然經查：關係人即被查獲之大陸漁工李子風雖於警訊時供稱：伊因胃痛多日，船
    長要將伊帶上岸看病等語。惟據海巡三三大隊刑事案件移送書載明，該隊醫官於
    本案調查期間，曾主動要醫治李子風，但遭其拒絕，且李子風於接受偵訊前後並
    無身體不適之跡象等情，有海巡三三大隊刑事案件移送書附卷可稽。且衡諸實情
    ，倘李子風確已身體不適多日欲上岸就醫，被告等應可為其向有關單位申請大陸
    漁工急難就醫手續，又果未能及時依規定申請，亦應於海巡人員上船檢查之前主
    動先行報告，而被告等竟捨此不為，顯與常理有違。此外，復有海巡三三大隊非
    法入境大陸漁（人）民基本資料、機漁船（含船員）進出港檢查表影本、台灣省
    台中縣政府漁業執照影本、台中縣政府函影本各一紙及查獲漁船照片六張在卷足
    憑。被告等否認犯罪，所為前開辯解，無非係卸責之詞，不足採信。又被告等將
    藏匿李子風之漁船駛入台中縣梧棲漁港碼頭，已進入臺灣地區既遂，其有共同違
    反不得使大陸地區人民非法進入臺灣地區之規定，事證極為明確，被告等犯行均
    堪認定。
三、核被告等所為，係違反台灣地區與大陸地區人民關係條例第十五條第一款之不得
    使大陸地區人民非法進入台灣地區之規定，及違反同條例第二十八條之一第一項
    之中華民國船舶不得私行運送大陸地區人民前往台灣地區之規定，應各依同條例
    第七十九條第一項之罪及第八十條第一項之罪處斷。被告二人間有犯意之聯絡及
    行為之分擔，皆為共同正犯。而被告甲○○就違反同條例第二十八條之一第一項
    之規定部分，其雖非船長，惟與具有船長身分之被告丙○○共同實施犯罪，依刑
    法第三十一條第一項之規定，其就此部分之犯罪，仍應論以共犯刑責。再被告等
    所犯上開二罪間，具有方法結果之牽連關係，應依刑法第五十五條之規定，從一
    重之同條例第七十九條第一項之罪處斷。至被告等所犯違反同條例第二十八條之
    一第一項之規定部分，雖未據公訴人起訴，然該部分事實與公訴人起訴之犯罪事
    實既有裁判上一罪之牽連關係，應為起訴效力所及，法院仍應併予審究。又被告
    丙○○曾因違反漁業法案件，被判處有期徒刑十月確定，於八十八年四月二十日
    執行完畢（見卷附之台灣高等法院檢察署刑案紀錄簡覆表），其於五年內再犯本
    案有期徒刑以上之罪，是為累犯，應依刑法第四十七條之規定加重其刑。
四、原審以被告等二人均犯行明確，而適用台灣地區與大陸地區人民關係條例上開法
    條及刑法第十一條前段、第二十八條、第三十一條第一項、第四十七條、第五十
    五條之規定，並審酌被告等二人犯罪之動機、目的、手段、犯罪所生之危害及犯
    後態度等一切情狀，判處丙○○有期徒刑陸月，甲○○有期徒刑肆月。其認事用
    法，均無違誤，量刑亦屬允當適中，被告等皆否認犯罪，上訴意旨指摘原審判決
    不當，顯無理由，應予駁回。
五、據上論斷，應依刑事訴訟法第三百六十八條，判決如主文。
六、本案經檢察官乙○○到庭執行職務。
中      華      民      國    八十九    年    十二    月    二十九      日
                                  臺灣高等法院臺中分院刑事第八庭
                                        審判長法  官  羅  得  村
                                              法  官  劉  榮  服
                                    法  官  古  金  男
右正本證明與原本無異。
如不服本判決應於收受送達後十日內向本院提出上訴書狀，其未述上訴之理由者並
得於提起上訴後十日內向本院補提理由書（均須按他造當事人之人數附繕本）。
                                              書記官  林  世  傑
中      華      民      國     八十九     年     十二     月    三十    日
附錄論罪科刑法條：
臺灣地區與大陸地區人民關係條例
第 15 條    左列行為不得為之：
            一  使大陸地區人民非法進入臺灣地區。
            二  招攬臺灣地區人民未經許可使之進入大陸地區。
            三  使大陸地區人民在臺灣地區從事未經許可或與許可目的不符之活動
                。
            四  僱用或留用大陸地區人民在臺灣地區從事未經許可或與許可範圍不
                符之工作。
            五  居間介紹他人為前款之行為。
第 28-1 條  中華民國船舶、航空器及其他運輸工具，不得私行運送大陸地區人民前
            往臺灣地區及大陸地區以外之國家或地區。
            臺灣地區人民不得利用非中華民國船舶、航空器或其他運輸工具，私行
    運送大陸地區人民前往臺灣地區及大陸地區以外之國家或地區。
第 79 條    違反第十五條第一款規定者，處五年以下有期徒刑、拘役或科或併科新
            台幣五十萬元以下罰金。
            以犯前項之罪為常業者，處一年以上七年以下有期徒刑，得併科新台幣
            一百萬元以下罰金。
            第一項之未遂犯罰之。
第 80 條    中華民國船舶、航空器或其他運輸工具所有人、營運人或船長、機長、
            其他運輸工具駕駛人違反第二十八條第一項規定或違反第二十八條之一
            第一項規定或台灣地區人民違反第二十八條之一第二項規定者，處三年
            以下有期徒刑、拘役或科或併科新台幣一百萬元以上一千五百萬元以下
            罰金。但行為係出於中華民國船舶、航空器或其他運輸工具之船長或機
            長或駕駛人自行決定者，處罰船長或機長或駕駛人。
            前項中華民國船舶、航空器或其他運輸工具之所有人或營運人為法人者
            ，除處罰行為人外，對該法人並科以前項所定之罰金。但法人之代表人
            對於違反之發生，已盡力為防止之行為者，不在此限。
            刑法第七條之規定，對於第一項台灣地區人民在中華民國領域外私行運
            送大陸地區人民前往台灣地區及大陸地區以外之國家或地區者，不適用
            之。第一項情形，主管機關得處該中華民國船舶、航空器或其他運輸工
            具一定期間之停航，或註銷、撤銷其有關證照，並得停止或撤銷該船長
            、機長或駕駛人之執業證照或資格。
                                                                        Ｄ


司法院資訊處製作；財團法人民間司法改革基金會備份。
